臺灣士林地方法院民事判決　　　　　　　99年度訴字第1455號
原　　　告　許春桂
訴訟代理人　高雪琴律師
被　　　告　周榮堅
上列當事人間履行贈與契約事件，本院於民國100 年9 月14日言
詞辯論終結，判決如下：
    主  文
原告之訴駁回。
訴訟費用由原告負擔。
    事實及理由
壹、原告起訴主張：緣原告許春桂與被告周榮堅於民國74年間結
    婚，並育有1 子1 女（各為74年次、77年次），75年間兩造
    購買臺北市○○區○○段2 小段555 地號暨坐落其上之國民
    住宅建物（門牌號碼：原為臺北市○○區○○街71巷38弄16
    號7 樓，後更改為臺北市○○區○○路253 巷22號7 樓）（
    下稱系爭房地）後，登記於被告名下，然因婚姻關係存續中
    ，被告有外遇通姦對象，故被告以兩造婚姻未符合公開儀式
    為由，於90年間提起確認婚姻關係不存在之訴，94年最高法
    院判決兩造婚姻關係不存在確定，在訴訟期間，被告對原告
    心中有愧，故曾立下切結書允諾將系爭房地贈與原告，並付
    足一切規費、契稅，及辦理相關程序，然而欲移轉系爭房地
    所有權時，因當時法令規定，設籍居住國宅未滿兩年，無法
    移轉所有權，因而一切程序就緒卻暫緩登記，惟於兩造婚姻
    關係確定不存在後，被告拒絕履約，經原告以律師函形式催
    告被告履行，至今仍無結果，依上述可知被告確有贈與意思
    及移轉所有權之行為，不得撤銷之贈與意思表示，退一步言
    ，本件贈與原因係因被告外遇心中有愧，故系爭房地贈與屬
    道德上贈與，亦不得撤銷之。爰依兩造間贈與契約關係，請
    求原告將系爭房地移轉所有權並交付予原告等語。並聲明：
    (一)被告應將臺北市○○區○○段2 小段555 地號暨坐落其上
    之國民住宅建物（門牌號碼：原為臺北市○○區○○街71巷
    38弄16號7 樓，後更改為臺北市○○區○○路253 巷22號7
    樓）移轉所有權並交付予原告；(二)訴訟費用由被告負擔。
貳、被告則辯以：原告平日揮霍無度導致眾多信用卡欠款，各銀
    行發律師函要查封原告所有動產不動產及薪資，致原告嚴重
    憂鬱症發作，以離家出走及尋死脅迫被告在事先已作好之切
    結書上簽字，但原告於本件訴訟只提出部份內容之影印本，
    被告要求原告應提出切結書之原本；原告所提證物與所陳內
    容矛盾，錯誤百出，謊言連篇，其謊稱切結書是被告所寫，
    對照筆跡，即可證明原告說謊，又謊稱切結書是於90年至94
    年訴訟期間所簽，對照切結書日期，亦可證明原告說謊；依
    國民住宅條例第19條及國民住宅條例施行細則第24條，國宅
    贈與缺少必要文件，贈與行為自始無效；原告虛構被告外遇
    ，聲稱握有被告外遇情書，謊稱被告所寫，對照筆跡後才改
    稱他人所寫，卻支吾其詞提不出何人所寫，也無法說明來源
    ，書信內容更與被告毫不相干；原告盜取被告信義區○○路
    房屋買賣移轉契約書，加工作成偽證，在法庭中謊稱是內湖
    區○○街房屋贈與移轉契約書；原告盜取被告信義區○○路
    房屋買賣之印鑑證明（核發日期：88年10月12日），謊稱是
    89年申請，說要用於內湖區○○街房屋移轉，謊話被當庭拆
    穿後竟睜眼說瞎話，說那不是核發日期；原告要求發函確認
    89年間有無被地政事務所退件之記錄及確認騎縫章，地政事
    務所回覆稱騎縫章無法辨識，並同時指出原申請書已被受文
    者即原告領回，但原告不敢出示原申請書，乃因原申請書上
    有其明顯偽造文書痕跡；被告已於89年8 月13日親口對原告
    說明不願付出，並於98年3 月16日及99年10月6 日寄出兩份
    存證信函明確表達撤銷等語。並聲明：(一)原告之訴駁回；(二)
    訴訟費用由原告負擔。
參、本院得心證之理由：
一、查原告與被告育有1 子1 女（各為74年次、77年次），90年
    間被告對原告提起確認婚姻關係不存在之訴，被告亦對原告
    提起訴請離婚之訴，經臺灣高等法院合併辯論並判決後，最
    高法院於94年間裁定駁回上訴，而確認兩造婚姻關係不存在
    ，及離婚之訴敗訴確定，又系爭房地為國民住宅，購買後登
    記在被告名下之事實，為兩造所不爭執，並有系爭房地之土
    地及建物所有權狀，及本院90年度婚字第489 號判決、臺灣
    高等法院91年度家上字第51號判決、最高法院94年度台上字
    第53號裁定等件（見本院卷第64至72、117 至118 頁）附卷
    可稽；
二、原告主張被告因有外遇通姦對象，及於前揭訴訟期間對原告
    心中有愧，故立下切結書允諾將系爭房地贈與原告，原告依
    兩造間贈與契約，得請求被告將系爭房地移轉所有權並交付
    予原告等情，則為被告所否認，並以前詞置辯。
(一)、按當事人主張有利於己之事實者，就其事實有舉證之責任，
    民事訴訟法第277 條前段定有明文。本件原告主張基於兩造
    間贈與契約對被告請求履行，自應由原告就兩造確有贈與契
    約關係存在，負舉證之責。
(二)、原告雖提出89年2 月21日切結書影本乙紙，主張被告以該切
    結書允諾將系爭房地贈與原告云云（見本院卷第15頁），惟
    被告質以：伊曾於89年2 月21日在事先已作好、非被告書寫
    內容之切結書上簽名，但原告於本件訴訟僅提出部份內容之
    影本，應提出切結書之原本等語，原告就此陳稱：伊不曉得
    切結書之原本是遺失還是被被告拿走了云云，自承無法提出
    切結書之原本以供核對。查：1.原告所提出切結書係屬影本
    ，且僅影印兩面合併之十行紙之其中一部分而非完整文件，
    該影本究有無拼接，或省略關於約定條件等限制法律行為效
    力之附款等情形，洵非無疑；2.又原告聲請傳訊之證人即兩
    造子女周禮銘、周怡瑄均於審理中證稱：就系爭房地贈與母
    親之事，伊是聽母親說的，伊沒有看過切結書等情（見本院
    100 年1 月26日、100 年7 月20日言詞辯論筆錄），亦無從
    以其等之證詞認定原告所提出切結書之影本確與原本相符；
    3.再就原告另舉被告書立之「為什麼二十年的感情要以這樣
    的結尾收場－敬告諸親友書」（上載：「....89年1 月....
    和解當天要求過戶，本人同意，到了第三天她下班回家發覺
    尚未辦妥，即怪我沒有過戶誠意，隨即離家出走，隔天我找
    了信義房屋，並給足一切費用... 才發覺資格不符，我設籍
    不滿兩年... 」等語），及系爭房地之土地贈與所有權移轉
    契約書（上蓋有兩造之印文，惟無地政機關辦理移轉登記完
    畢之章戳）（見本院卷第107 至108 、114 至115 頁），主
    張被告確有贈與意思及辦理移轉系爭房屋所有權行為乙節，
    查縱被告確有於89年間送件申請移轉登記之事，然斯時距原
    告提起本件訴訟已10年，當時客觀情狀究竟如何未明，尚難
    以被告願於89年間申請移轉登記，即認原告所提出之切結書
    影本與原本相符而均無限制法律行為效力之附款等情。4.綜
    上，本件原告所提出之切結書影本是否與原本相符，非無疑
    義，原告既未能舉證證明兩造間意思表示之全貌，即難認贈
    與契約業因兩造意思表示合致，或有符合限制法律行為效力
    之附款等情，而成立生效。
(三)、復按（91年12月11日修正前之）國民住宅條例第19條第1 項
    規定，國民住宅之承購人於居住滿2 年後，經該管國民住宅
    主管機關之同意，得於提前清償國民住宅貸款本息後，將該
    住宅及基地出售、出典、贈與或交換，是國民住宅之承購人
    違反此項規定而將該住宅及基地出售者，應認法定條件尚未
    成就，上訴人未訴請被上訴人向該管國民住宅主管機關徵求
    同意，逕行對之請求辦理國民住宅及其基地所有權之移轉登
    記，於法自屬有違（最高法院79年台上字第2458號裁判意旨
    參照）。查本件系爭房地為國民住宅，且原告於89年2 月21
    日尚未於該國民住宅設籍居住滿2 年等情，為兩造所不爭執
    ，被告違反當時有效施行之國民住宅條例第19條第1 項規定
    ，將系爭房地贈與原告，依前揭裁判意旨，贈與契約之法定
    條件尚未成就，原告逕對被告請求辦理系爭房地之移轉登記
    ，亦屬無據。
三、綜上，原告主張依兩造間贈與契約關係，請求原告將系爭房
    地移轉所有權並交付予原告，惟所舉證據不足證明兩造間贈
    與契約已成立生效，原告之訴為無理由，應予駁回。
肆、本件判決基礎已臻明確，兩造其餘攻防方法及訴訟資料經本
    院斟酌後，核與判決結果不生影響，故不另一一論述，附此
    敘明。
伍、據上論結，原告之訴為無理由，依民事訴訟法第78條，判決
    如主文。
中    華    民    國    100   年     9    月    30    日
                  民事第一庭  法  官  孫曉青
以上正本係照原本作成。
如對本判決上訴，應於判決送達後20日內向本院提出上訴狀。如
委任律師提起上訴者，應一併繳納上訴審裁判費，否則本院得不
命補正逕行駁回上訴。
中    華    民    國    100   年  10    月       7    日
                              書記官  詹佳佩